臺北高等行政法院判決
　　　　　　　　　　　　　　　92年度訴字第02749號
　　　　　　　　　　　　　　　.
原　　　告　浩華管理顧問股份有限公司
代　表　人　甲○○原名曹懋棠.
訴訟代理人　丁○○
被　　　告　財政部臺北市國稅局
代　表　人　張盛和（局長）
訴訟代理人　丙○○
上列當事人間因營業稅事件，原告不服財政部中華民國92年4月
21日台財訴字第0921352496號訴願決定，提起行政訴訟。本院判
決如下：
　　主  文
訴願決定、原處分（含復查決定）所科罰鍰金額超過新台幣壹佰
肆拾壹萬貳仟捌佰元部分撤銷。
原告其餘之訴駁回。
訴訟費用由原告負擔四分之三，餘由被告負擔。
　　事  實
一、事實概要：原告經人檢舉逃漏稅，於民國83年至86年間銷售
    勞務金額計新台幣（以下同）14,128,966元（不含稅），短
    漏開統一發票並漏報銷售額。案經原處分機關查處，審理違
    章成立，核計短漏開統一發票並漏報銷售額計14, 128,966
    元，乃核定補徵營業稅計706,448元，（原告已於87 年8月
    31日補報補繳400,000元及於88年3月16日繳納306,448元）
    ，並按其所漏稅額處3倍罰鍰計2,119,300元（計至百元止）
    ，原告不服，申請復查結果，未獲變更，原告仍不服，提起
    訴願，亦遭駁回，原告猶未甘服，遂向本院提起行政訴訟。
二、兩造聲明：
　(一)原告聲明：原處分及訴願決定均撤銷。
　(二)被告聲明：
    1.原罰鍰處分金額超過新臺幣1,412,800元部分請予廢棄。
    2.原告其餘之訴駁回。
三、兩造之主張：
甲、原告主張：
  (一)原告公司之大股東董事為張詠翔（亦名：乙○○，英文名：
    Joe Chang），原係實際經營原告公司及維京國際顧問有限
    公司（以下簡稱維京公司）及ＰＴＩ投資管理公司之董事，
    於87年8月1日維京公司之員工林昆翰、謝明穎等人意圖自行
    籌組翰穎管理顧問公司，乃業務侵占維京公司在高雄市○○
    街133號27樓之辦公家具及客戶資料，林昆翰業經台灣高雄
    高等法院89年上易字第172號判決有期徒刑7月緩刑2年定讞
    。先前，員工林昆翰等即以原告公司報稅為理由，將原告公
    司帳冊送至會計事務所，然而未完成報稅手續，致原告公司
    受罰，並將對維京公司及ＰＴＩ投資管理公司往來部分誤為
    漏稅。籌組公司事發後，上述員工要求張詠翔回香港，並要
    求張詠翔讓出原告公司及維京公司大部分之股份，經張詠翔
    悍然拒絕後；渠等乃自行籌組公司並稱必檢舉逃漏稅之情事
    ，原告公司乃漏夜清查，惟並無漏稅情事，原告公司於會計
    不諳稅法、不確定復懼怕鉅額罰鍰之下，乃於87年8月24 日
    隨便自動補繳肆拾萬元之情事，並不知同年8月25日已受有
    心人士舉發莫須有漏稅情事。經查，台北市稅捐稽徵處係將
    借貸誤為收入，而核定逃漏稅，後雖經復查及訴願，原訴願
    仍維持罰鍰3倍之行政處分，既感冤抑且氣憤難平。
  (二)原告公司董事長曹懋棠係小股東之董事長，在維京公司亦佔
    出資額2千元之掛名股東，有以前之變更事項登記卡可稽，
    維京公司董事乙○○佔出資額五百萬5千元中之五百萬元，
    在原告公司中亦佔一萬股中之7千8百股。準此以言，在原告
    公司中，曹懋棠僅係名義上董事長，並不知曉大股東董事張
    詠翔從ＰＴＩ投資管理公司及維京公司以股東往來借貸給予
    虧損之公司，此乃大股東將左手口袋之資金挹注虧損之右手
    口袋公司，被告罔顧客觀之事實，無故加重人民之負擔，曲
    解借貸為營業收入，實為滑天下之大稽。又另二筆之回存剩
    餘小筆資金，既係金額較小，又以現金匯入，客觀上是認定
    為回存剩餘款項，縱不採為回存款項，此金額之罰鍰亦小的
    多。
  (三)按稅捐處之核課行為，應屬行政處分之一種，既係行政處分
    ，當有比例原則之適用。今原告與維京公司及ＰＴＩ投資管
    理公司之七筆往來既為借款，縱餘二筆小筆回存金額未能證
    明係非屬營業收入，則該二筆小額之金額依比例原則處以罰
    鍰，亦不致於有巨大之罰鍰，請求依比例原則重為較輕罰鍰
    之行政處分。
  (四)原告公司董事長曹懋棠於公司客戶遭掠奪，原告公司瀕臨倒
    閉之時，為區隔責任避免競爭對手惡意中傷其他公司，乃於
    談話筆錄中稱不認識ＰＴＩ投資管理公司。而當時另組公司
    之員工亦同時向客戶散播原告公司逃漏稅之莫須有事情，達
    到詆毀原告公司形象及掠奪客戶之目的。
  (五)請求調查證據：請求傳喚證人張詠翔（亦名：乙○○，英文
    名：Joe Chang），因張詠翔先生一人身兼維京國際顧問有
    限公司之董事、ＰＴＩ投資管理公司之董事、浩華管理顧問
    股份有限公司之董事，最能證明該七筆款項是借貸而非營業
    收入，真相才能水落石出。
  (六)按被告僅以原告帳戶內總匯入筆數計算原告報稅數額之差異
    ，而忽略原告與朋友及相關企業間之借貸，甚至於一開始由
    國外匯入一百萬元之資本額，都被被告當作是逃漏稅金額。
    次查，原告對於每筆客戶匯入之收入，均按規定開發票繳交
    營業稅及相關稅賦，因同辦公室相關企業不肖員工，惡意業
    務侵佔客戶資料與辦公家具，原告之客戶遭掠奪，至今經營
    已至停頓，且無任何員工。
  (七)被告認原告漏報銷售計14,128,966元，惟被告並未能列舉出
    確實之證據，僅能檢查出九筆大宗匯入款並未申報營業稅。
    經查，上述九筆鉅款，除二筆以現金匯入，分別是2萬元及
    20萬元外，其餘均是30萬元以上之借貸，且其中四筆為「維
    京公司」所匯入，餘三筆為PTI IVESTMENT MANAGMENT LTD.
    所匯入，而其代表人正是原告大股東之JOE CHANG乙○○，
    故其間為借貸關係，已如前述。
  (八)又按，原告之企業諮詢收入每筆大都大約新台幣3萬8千元至
    7萬元，核與借貸動輒20或30萬元以上並不相符，被告僅以
    匯入之金額均嚴格認列為收入，固有保護國家稅賦收入之職
    責，惟與事實出入迥異，又與經驗法則背離至巨。尤有甚者
    ，將原告由國外匯入之資本額及借貸亦列為收入而課稅，令
    被告感到荒唐離譜且冤抑，其謬誤與粗糙程度，可見一斑。
  (九)再者，依舉證責任法則，被告應就原告哪幾筆漏報稅金額具
    體明確指出，而非採前述概括計算，若原告因購買設備不成
    而退費，或因借貸匯入之金額，均可能被被告誤為漏報之金
    額。且原告均對服務之客戶開立發票，客戶亦會要求原告開
    立開票，會計帳務間才會吻合，更不可能由原告一廂情願可
    以漏報。
  (十)原告遭逢相關企業員工掠奪客戶且抹黑，以致經營困難，自
    己又不諳稅法，以致於此。請求判決如訴之聲明，實感德便
    。
乙、被告主張：
  (一)補徵營業稅部分：
  1.按行為時營業稅法第32條第1項前段規定：「營業人銷售貨
    物或勞務，應依本法營業人開立銷售憑證時限表規定之時限
    ，開立統一發票交付買受人。」同法第35條第1項規定：「
    營業人除本法另有規定外，不論有無銷售額，應以每2月為
    一期，於次期開始15日內，填具規定格式之申報書，檢附．
    ．．，向主管稽徵機關申報銷售額、應納或溢付營業稅額。
    其有應納營業稅額者，應先向公庫繳納後，檢同繳納收據一
    併申報。」；同法第43條第1項第4款規定：「營業人有左列
    情形之一者，主管稽徵機關得依照查得之資料，核定其銷售
    額及應納稅額並補徵之：四、短報、漏報銷售額者。」。稅
    捐稽徵法第48條之1第1項規定：「納稅義務人自動向稅捐稽
    徵機關補報並補繳所漏稅款者，凡屬未經檢舉及未經稽徵機
    關或財政部指定之調查人員進行調查之案件，左列之處罰一
    律免除；其涉及刑事責任者，並得免除其刑：一、本法第41
    條至第45條之處罰。二、各稅法所定關於逃漏稅之處罰。」
    。
  2.查原告上開違章事實，有原告負責人曹懋棠君87年11月18日
    及同年12月22日所製作之談話筆錄二份、原告88年3月16 日
    書立之聲明書、案關銀行存款帳戶等資料影本附案可稽，違
    章事證明確，洵堪認定。
  3.經查本案係就原告彰化商業銀行中山北路分行000000000000
    00帳號83年至86年間之存入款金額扣除原告於設立時存入之
    資本額及案關期間申報之銷售額之差額，核算其短漏開統一
    發票並漏報之銷售額。至原告主張九筆存入款計3,722,392
    元係向張詠翔君借貸，實不可列入其營業收入乙節，卷查本
    案查得該九筆存入款之實際匯款情形，其中三筆係由英屬維
    京群島ＰＴＩ投資管理公司（下稱ＰＴＩ公司）匯入，四筆
    直接由維京公司轉帳匯入，餘二筆以現金存入，惟原告負責
    人曹懋棠於談話筆錄中表示並不認識英屬維京群島ＰＴＩ公
    司且與維京公司無業務往來及金錢借貸；又觀之原告係經營
    國內外投資之引介提供諮詢業務，而上開二家公司亦屬投資
    顧問管理公司，按營業稅法第1條規定：「在中華民國境內
    銷售貨物或勞務．．．，均應依本法規定課徵營業稅。」應
    可認定上開二家公司之匯入款項係為營業收入。是原告主張
    向張詠翔君借貸之說詞，不足採信。又原告主張其將未用罄
    之提領款項回存之部分不應列入其營業收入乙節，因未提供
    具體足採之事證供核，尚難對其作有利之認定。末查，本件
    原告係於市稅處受理檢舉之檢舉日（87年8月25日）後始於
    87年8月31日補報補繳所漏稅額400,000元，並非於87年8 月
    24四日，自無稅捐稽徵法第48條之1補稅免罰規定之適用。
    從而，原核定補徵稅額706,448元，揆諸首揭法條規定，並
    無違誤，請續予維持。
  (二)罰鍰部分：
  1.行為時營業稅法第51條第3款規定：「納稅義務人，有左列
    情形之一者，除追繳稅款外，按所漏稅額處1倍至10倍罰鍰
    ，並得停止其營業：三、短報或漏報銷售額者。」。稅捐稽
    徵法第48條之1第1項規定：「納稅義務人自動向稅捐稽徵機
    關補報並補繳所漏稅款者，凡屬未經檢舉及未經稽徵機關或
    財政部指定之調查人員進行調查之案件，左列之處罰一律免
    除；其涉及刑事責任者，並得免除其刑：一、本法第41條至
    第45條之處罰。二、各稅法所定關於逃漏稅之處罰。」。
  2.原告於83年至86年間銷售勞務，金額計14,128,966元（不含
    稅），短漏開統一發票並漏報銷售額，逃漏營業稅計706,44
    8元之違章事實，已如前述，從而，原罰鍰處分按所漏稅額
    處3倍罰鍰計2,119,300元（計至百元止），揆諸首揭法條規
    定，自屬有據。惟查，此類違章案件據財政部93年3月29 日
    台財稅字第0930451133號令修正「稅務違章案件裁罰金額或
    倍數參考表」規定：「三、短報或漏報銷售額者。二、銷貨
    時未依法開立發票，且於申報當期銷售額時亦未列入。按所
    漏稅額處3倍之罰鍰。但於裁罰補分前核定前已補報補繳稅
    款及以書面或於談話筆（紀）錄中承認違章事實者，處2倍
    之罰鍰。」，從而，原罰鍰處分依上開規定審酌原告之違章
    情節，本件處罰金額應可更正改處2倍罰鍰計1,412,800元（
    計至百元止）。
  (三)綜上論結，原告之訴應認為無理由，爰依行政訴訟法第108
    條規定提出答辯，敬請　鑒察，依法駁回原告之訴。
　　理  由
一、按「營業人銷售貨物或勞務，應依本法營業人開立銷售憑證
    時限表規定之時限，開立統一發票交付買受人。」、「營業
    人除本法另有規定外，不論有無銷售額，應以每2月為一期
    ，於次期開始15日內，填具規定格式之申報書，檢附．．．
    ，向主管稽徵機關申報銷售額、應納或溢付營業稅額。其有
    應納營業稅額者，應先向公庫繳納後，檢同繳納收據一併申
    報。」、「營業人有左列情形之一者，主管稽徵機關得依照
    查得之資料，核定其銷售額及應納稅額並補徵之：一、．．
    ．四、短報、漏報銷售額者。五、漏開統一發票或於統一發
    票上短開銷售額者。」及「納稅義務人，有左列情形之一者
    ，除追繳稅款外，按所漏稅額處1倍至10倍罰鍰，並得停止
    其營業：一、．．．三、短報或漏報銷售額者。」分別為行
    為時營業稅法（以下簡稱營業稅法）第32條第1項前段、第
    35條第1項、第43條第1項第4款、第5款及第51條第3款所明
    定。
二、本件係原告於民國83年至86年間銷售勞務金額計14,128,966
    元（不含稅），短漏開統一發票並漏報銷售額。案經原處分
    核計短漏開統一發票並漏報銷售額計14,128,966元，乃核定
    補徵營業稅計706,448元，（原告已於87年8月31日補報補繳
    400,000元及於88年3月16日繳納306,448元），並按其所漏
    稅額處3倍罰鍰計2,119,300元（計至百元止）。原告則不服
    ，如事實欄所載之主張。是本件應審究者厥為原告於83年至
    86年間銷售勞務，有無短漏開統一發票並漏報銷售額之情事
    。
三、經查：
  (一)原告於83年至86年間銷售勞務金額計14,128,966元（不含稅
    ），短漏開統一發票並漏報銷售額之事實，有原告負責人甲
    ○○87年11月18日及同年12月22日於原處分機關稽核科製作
    之談話筆錄二份、原告88年3月16日書立之彰化商業銀行中
    山北路分行於87年12月11日以彰北路字第1590號函所檢附原
    告銀行存款帳戶計九筆存入憑單等影本附案可稽，且為原告
    所不爭執，洵堪認定。
  (二)至原告所主張，九筆存入款係向乙○○（原名：張詠翔）借
    貸，除二筆以現金匯入，分別是2萬元及20萬元外，其餘均
    是30萬元以上之借貸，且其中四筆為「維京公司」所匯入，
    餘三筆為ＰＴＩ投資管理公司所匯入，而其代表人正是原告
    大股東之乙○○，故其間為借貸關係乙節。查上開九筆存入
    款之實際匯款情形，除其中二筆以現金分別是2萬元及20萬
    元所匯入外；其中三筆係由ＰＴＩ投資管理公司匯入，四筆
    直接由維京公司轉帳匯入，惟原告負責曹懋棠於87年12月22
    日談話筆錄中表示並不認識ＰＴＩ投資管理公司，且與維京
    公司無業務往來及金錢借貸，有上開談話筆錄影本一份在卷
    可按；揆諸原告係經營國內外投資之引介提供諮詢業務，而
    ＰＴＩ投資管理公司與維京公司均屬投資顧問管理公司，衡
    諸常情，原告與投資顧問管理公司間業務性質相當，ＰＴＩ
    投資管理公司與維京公司所匯予原告之款項，應可認定係原
    告營業收入；雖證人乙○○於94 年1月24日於本院行準備程
    序中證稱，上開系爭七筆匯款係分由ＰＴＩ投資管理公司與
    維京公司借予原告，然原告並未能帳證資料可供原處分機關
    勾稽，且亦未能提出借貸證據以供查核，況證人乙○○陳稱
    「因為我與曹懋棠先生是好友，所以成立浩華公司時，我便
    請曹先生擔任負責人。」等語，足徵證人與被告負責人交往
    關係甚密，而所稱借款迄今亦未能舉證已由原告公司償還，
    因而上開證詞容有偏袒之虞，尚難可信。從而，原告主張向
    乙○○借貸之說詞，自不足採。原處分依法並無不合，訴願
    決定予以維持，亦無違誤。
  (三)惟財政部93年3月29日台財字第0930451133號令頒修正之「
    稅務違章案件裁罰金額或倍數參考表」，有關營業人銷售時
    未依法開立發票，且於申報當期銷售額時亦未列入申報者，
    改按所漏稅額處二倍之罰鍰；查本件原告於裁罰處分核定前
    已補報繳稅款及以書面承認違章事實，有違章案件罰鍰繳款
    書及承諾書二紙在卷足憑，依上開參考表應改處為二倍罰鍰
    ，此部分既經被告所認諾，且無涉於公益，自應予以減輕。
四、綜上所述，本件關於罰鍰部分，應改處二倍罰鍰計1,412,80
    0元；是訴願決定、原處分（含復查決定）所科罰鍰金額超
    過1,412,800元部分應予撤銷。至於原處分其餘部分，核無
    違誤，訴願決定，予以維持，亦無不合，應予駁回。
據上論結，本件原告之訴為一部有理由，一部無理由，依行政訴
訟法第104條，民事訴訟法第79條，判決如主文。
中    華    民    國    94   年    2    月    24    日
                     第七庭審判長法  官　鄭　小　康
                                 法  官　李　玉　卿
                                 法  官　黃　秋　鴻
上為正本係照原本作成。
如不服本判決，應於送達後20日內，向本院提出上訴狀並表明上
訴理由，如於本判決宣示後送達前提起上訴者，應於判決送達後
20日內補提上訴理由書（須按他造人數附繕本）。
中    華    民    國    94   年    2    月    24    日
 　　  　　                   　　　 書記官  王琍瑩
